【裁判字號】    98,司養聲,19
【裁判日期】    980924
【裁判案由】    養父母死亡後許可終止收養
【裁判全文】
臺灣士林地方法院民事裁定
聲  請  人  乙○○○
上列聲請人聲請養父母死亡後許可終止收養關係事件，本院裁定
如下：
    主  文
許可終止收養人丙○與被收養人乙○○○間之收養關係。
聲請程序費用由聲請人負擔。
    理  由
一、本件聲請意旨略以：聲請人即被收養人乙○○○（女，民國
    ○○年○ 月○ 日生）為收養人丙○（女，民國○ 年○ 月○○日生
    ，已於民國93年6 月29日死亡）之養女，惟聲請人雖為丙○
    收養，惟出養後實際與生母翁丁○○、養母丙○均同住一處
    ，共同生活，因生母翁丁○○現重度失智，而養母丙○業已
    死亡，為此爰依民法第1080條之規定，聲請許可終止聲請人
    與收養人丙○間之收養關係，俾使生母老有所終等語，並提
    出戶籍謄本、除戶謄本、診斷證明書等件為證。
二、按養父母死亡後，養子女得聲請法院許可終止收養。法院認
    終止收養顯失公平者，得不許可之。民國96年5 月23日修正
    公布之民法第1080條之1 第1 項、第4 項定有明文。揆其修
    正意旨乃謂養父母死亡後，依原條文第1080條第5 項之規定
    ，僅限於養子女不能維持生活而無謀生能力時，始得聲請法
    院許可終止收養，失之過嚴。是於養父母死亡後，為保護養
    子女利益，應使其有聲請法院許可終止收養之機會。
三、經查，聲請人主張之上開事實，業據提出戶籍謄本、除戶戶
    籍謄本、診斷證明書為證，堪認為真實。又聲請人到庭陳稱
    ：「在46年我5 歲的時候，我父母親離婚後就分開住，我是
    一直跟我生母住。」、「我是47年時出養，出養後我與生母
    、養母同住，因為我們是壹個大家庭，全部的人都同住。」
    、「我養母死後都沒有人通知我，他沒有留下遺產，我也沒
    有繼承他的財產。」（見本院98年7 月27日非訟事件筆錄）
    等語，足見聲請人自本生父母離婚後即與生母同住，出養後
    實際上與生母及養母共同生活，且未繼承養母遺產。又聲請
    人之生父翁國慶業於80年間過世，生母現已重度失智，聲請
    人本生父母之其他子女簡憲明、李素柔（即李素真）、林素
    逸及黃金城已出養，本案復經聲請人養母之繼承人甲○○同
    意，有除戶謄本、戶籍謄本、診斷證明書及同意書在卷可憑
    ，綜觀全案卷證所示，並無終止收養有顯失公平之情事。從
    而，聲請人依民法第1080條之1 第1 項規定，聲請許可終止
    其與收養人林惠貞之收養關係，為有理由，應予准許。
三、依非訟事件第21條第1 項前段，裁定如主文。
中    華    民    國    98    年    9     月    24    日
                  家事法庭司法事務官
以上正本證明與原本無異。
如不服本裁定，應於送達後10日內向本院提出異議。
中    華    民    國    98    年    9     月    24    日
                          書  記  官  羅郁文


司法院資訊處製作；財團法人民間司法改革基金會備份。
